【裁判字號】    97,交聲,635
【裁判日期】    970730
【裁判案由】    聲明異議
【裁判全文】
臺灣高雄地方法院交通事件裁定         97年度交聲字第635號
原處分機關  交通部公路總局高雄區監理所
異  議  人  乙○○
代  理  人  甲○○
上列受處分人因違反道路交通管理處罰條例案件，對於交通部公
路總局高雄區監理所97年2 月19日所為之處分（原處分：高監自
裁字裁80-BB0000000號），聲明異議，本院裁定如下：
    主  文
異議駁回。
    理  由
一、聲明異議意旨略以：異議人乙○○ (下稱異議人)於 民國 (
    下同)96 年5 月8 日19時45分許，駕駛車牌號碼K7-2719 號
    自用小客車，行經高雄市○○○○○路口，因超過規定之最
    高時速未滿20公里，嗣經交通部公路總局高雄區監理所於97
    年2 月19日裁決異議人違反道路交通管理處罰條例第40條規
    定，科處異議人罰鍰新台幣貳仟貳佰元。惟異議人並未收受
    舉發違反道路路交通管理通知單，上開裁決書即屬違法，請
    求撤銷原處分等語。
二、按對於違反道路交通管理處罰條例之行為，逕行舉發者，應
    按已查明之資料填註車牌號碼、車輛種類、車主姓名及地址
    ，並於通知單上方空白處加註逕行舉發之文字後，由舉發機
    關送達被通知人；處理違反道路交通管理事件，有關文書送
    達之程序，依行政程序法之規定，違反道路交通管理事件統
    一裁罰標準及處理細則第11條第1 項第4 款、第5 條亦分別
    定有明文。再按，行政程序法中對於文書送達，其第72 條
    第1 項規定：「送達，於應受送達人之住居所、事務所或營
    業所為之。但在行政機關辦公處所或他處會晤應受送達人時
    ，得於會晤處所為之」，第73條第1 項規定：「於應送達處
    所不獲會晤應受送達人時，得將文書付與有辨別事理能力之
    同居人、受僱人或應送達處所之接收郵件人員」，第74條規
    定：「送達，不能依前二條規定為之者，得將文書寄存送達
    地之地方自治或警察機關，並作送達通知書兩份，一份黏貼
    於應受送達人住居所、事務所、營業所或其就業處所門首，
    另一份交由鄰居轉交或置於該送達處所信箱或其他適當位置
    ，以為送達。前項情形，由郵政機關為送達者，得將文書寄
    存於送達地之郵政機關。寄存機關自收受寄存文書之日起，
    應保存三個月」。次按，受處分人不服道路交通管理處罰條
    例第8 條所定主管機關所為之處罰者，得於接到裁決書之翌
    日起20日內，向管轄地方法院聲明異議，道路交通管理處罰
    條例第87條第1 項定有明文。又聲明異議應以司法狀紙，敘
    述異議之理由，提出於原處分機關為之，原處分機關應於接
    受異議書狀後5 日內，將該案卷宗及有關證物，送交該管地
    方法院或其分院交通法庭。交通法庭認聲明異議不合法律上
    之程式或其異議權已經喪失者，應以裁定駁回之，但其不合
    法律上之程式可補正者，應先定期命為補正，逾期不補正者
    ，即予駁回。道路交通案件處理辦法第13條、第18條分別定
    有明文。
三、經查，異議人於前揭時、地違規之舉發通知單及採證相片，
    業經原舉發單位即高雄市政府警察局交通警察大隊以掛號郵
    件，由郵務人員向異議人車籍監理資料登記地址之「高雄縣
    鳳山市○○路136 號」送達，因於應送達處所不獲會晤應受
    送達人，郵政人員遂依上開規定，於96年6 月4 日寄存於送
    達地之郵政機關即高雄縣鳳山第二十三支局，此有高雄市政
    府警察局交通警察大隊97年3 月7 日高市警交三字第097000
    5990號函及所附採證照片影本2 紙、送達證書影本1紙 、高
    雄市政府警察局交通警察大隊97年4 月9 日高市警交三字第
    0970009414號函及所附採證照片正本2 紙、大宗掛號函件影
    本1 紙附卷可參。揆諸前揭行政程序法之規定，原舉發機關
    辦理寄存送達，符合法律規定之事由，亦合於法定應踐行之
    程序，難認有何違誤之處，其寄存送達即屬適法，並已發生
    送達之效力。異議人徒以未曾收送舉發知單，逕認未經合法
    送達云云置辯，尚無可採。復查，原處分機關於97年2 月19
    日以掛號郵件，由郵務人員向異議人車籍監理資料登記地址
    之「高雄縣鳳山市○○路136 號」送達，因於應送達處所不
    獲會晤應受送達人，郵政人員遂依上開規定，於97年2 月22
    日寄存於送達地之郵政機關即高雄縣鳳山第二十三支局，此
    有交通部公路總局高雄區監理所97年4 月3 日高監自字第09
    70014864號函附之送達證書影本1 紙及交通部公路總局高雄
    區監理所97年4 月28日高監自字第0970019086號函1 份在卷
    可稽，是以，本件裁決書於97年3 月3 日即已發生合法送達
    之效力 (準用民事訴訟法第138 條第2 項規定，寄存送達，
    自寄存之日起，經10日發生效力。)。 是異議人如對原處分
    機關是項裁決不服欲聲明異議，依照上述說明，其20日之異
    議期間應自97年3 月4 日（即該裁決書合法送達之翌日）起
    至97年3 月23日止，然異議人卻遲至97年3 月25日始具狀向
    本院聲明異議，此有異議狀附卷可佐，顯已逾20日之異議期
    間。從而，依照前開法條規定及說明，本件異議人逾期始聲
    明異議，其異議權業已喪失，且屬不得補正，依法自應予以
    駁回。
四、據上論斷，應依道路交通案件處理辦法第18條，裁定如主文
    。
中    華    民    國    97    年    7     月    30    日
                        交通法庭  法  官  陳建和
以上正本證明與原本無異。
如不服本裁定，應於收受送達後5 日內向本院提出抗告狀。
中    華    民    國    97    年    7     月    30    日
                                  書記官  林姵妤


司法院資訊處製作；財團法人民間司法改革基金會備份。
